【裁判字號】    92,聲,1554
【裁判日期】    921118
【裁判案由】    返還擔保金
【裁判全文】
臺灣臺中地方法院民事裁定  九十二年度聲字第一五五四號
    聲  請  人  丙○○
                        送達代.
                        樓之三.
    相  對  人  甲○○  住臺中.
聲請人聲請返還擔保物事件，本院裁定如下：
    主      文
本院八十八年度存字第五四六九號提存事件聲請人所提存之富邦商業銀行票號分別為
ＴＮ0000000、ＴＮ0000000、面額均為新臺幣壹佰萬元之可轉讓定期
存單貳紙，共新臺幣貳佰萬元，准予返還。
聲請程序費用由相對人負擔。
    理      由
一、按應供擔保原因消滅者，法院應依供擔保人之聲請，以裁定命返還其提存物，民
    事訴訟法第一百零四條第一項第一款定有明文。次按民事訴訟法第一百零四條第
    一項第一款之所謂「應供擔保之原因消滅」，係指債務人確定無損害發生，或債
    權人本案勝訴確定或就所生損害已經賠償而言，此亦可參照最高法院五十三年臺
    抗字第二七九號判例。另依同法第一百零六條，前開規定於其他依法令供訴訟上
    之擔保者準用之。
二、經查，本件聲請人與相對人間請求損害賠償事件，聲請人為就其對相對人所有之
    財產於新臺幣（下同）六百萬元之範圍內，而向本院聲請願提供擔保請准假扣押
    ，並經本院於民國八十八年十二月一日以八十八年度裁全六字第七七四九號民事
    裁定准予聲請人以二百萬元或同額之無記名可轉讓銀行定期存單，為相對人供擔
    保後，得對於相對人在本院轄區內之財產，在六百萬元之範圍內，予以假扣押，
    聲請人於八十八年十二月六日收受該裁定送達後，為擔保假扣押之執行，隨即於
    翌日（同年月七日），提供富邦商業銀行票號分別為TN0000000、TN0000000、面
    額均為一百萬元之可轉讓定期存單二紙為擔保物，並以本院八十八年度存字第五
    四六九號提存事件提存在案。此業據聲請人提出本院八十八年度裁全六字第七七
    四九號民事裁定、八十八年度存字第五四六九號提存書附卷可參。次查，聲請人
    聲請上開假扣押之原因乃因相對人明知第三人林忠仁在外負債累累，第三人林忠
    仁並因負欠聲請人債務，雙方於八十八年一月十八日約定，如於同年二月十日前
    ，第三人林忠仁若無法清償聲請人一千二百萬元之債務，願將其所有位於臺中市
    ○○○路四段一０六號，建號第二五六二、二五六三、二五六四、二五六五號房
    屋一棟，及其基地即坐落臺中市○區○○段三一七之一號、三一八之七一號之應
    有部分各二分一土地，過戶予聲請人。相對人為協助第三人林忠仁脫產，竟與第
    三人林忠仁基於共同犯意之聯絡，明知其二人就上開房地並無實質之買賣，卻於
    八十八年二月十日，以通謀虛偽買賣之方式，將第三人林忠仁所有上開坐落臺中
    市○區○○段三一七之一號、三一八之七一號之土地及其上建號二五六二、二五
    六三、二五六四、二五六五之建築物以買賣價款總金額分別為土地三百九十萬四
    千元、房屋七十八萬九千八百元之價格賣與相對人甲○○，並於同年月二十四日
    ，委託不知情之第三人黃連泉轉託第三人陳菁惠代理以買賣為原因，聲請臺中市
    中正地政事務所之承辦公務人員，於同年月二十六日將此不實之事項登載於職務
    上所掌管之土地登記簿及建築改良物登記簿公文書上，完成所有權移轉登記，足
    以生損害於聲請人及地政機關對土地、房屋登記管理之正確性，有關相對人刑事
    偽造文書部分，業經法院判決有期徒刑四月確定，為此依侵權行為之法律關係，
    提起附帶民事訴訟，並經臺灣高等法院臺中分院認定相對人與第三人林忠仁通謀
    虛偽買賣方式前揭不動產移轉登記於相對人名下，而依聲請人之請求判決相對人
    於八十八年二月二十六日就上開不動產所為之所有權登記，應予塗銷，該案因相
    對人未提起上訴而告確定，此業經聲請人提出假扣押裁定聲請狀、債權證明書、
    刑事告訴狀、本院八十八年裁全六字第七七四九號民事裁定、臺灣高等法院臺中
    分院九十年度重訴字第一八號民事判決影本、民事判決確定證明書影本各一紙為
    證，復經本院調閱上開卷宗查核屬實，次查，本件於收受前揭假扣押裁定後，亦
    僅就原先聲請假扣押之債權金額六百萬元為聲請執行之債權範圍，執行標的亦僅
    列臺中市○區○○段建號第二五六二、二五六三、二五六四、二五六五號房屋一
    棟，及其基地即坐落臺中市○區○○段三一八之七一號之應有部分各二分一，並
    無其他財產，此亦有假扣押執行聲請狀影本附卷可參，且經本院調閱八十八年度
    執全字四四九五卷宗查核屬實，復按強制執行法第一百三十二條已於八十五年十
    月九日修正增列第三項規定債權人收受假扣押或假處分裁定後已逾三十日者不得
    聲請執行，則聲請人聲請假扣押後，至今既已逾三十日，聲請人並無法再憑假扣
    押裁定再向相對人之財產為假扣押執行之聲請，而原先所聲請假扣押執行之不動
    產雖登記於相對人名下財產，然既經法院判決應塗銷登記，則就客觀上而言，相
    對人已可確定無損害可言，揆諸上開說明，聲請人以本件假扣押事件供擔保原因
    消滅，核無不合，應予准許。
四、依民事訴訟法第九十五條、第七十八條，裁定如主文。
中      華      民      國    九十二    年    十一    月      十八      日
                                臺灣臺中地方法院民事第三庭
~B法  官  許  石  慶
正本係照原本作成
如不服本裁定應於送達後十日內向本院提出抗告狀，並繳納抗告費新臺幣一千元。
中      華      民      國    九十二    年     十一     月    十九      日
~B書記官


司法院資訊處製作；財團法人民間司法改革基金會備份。
